【裁判字號】    98,審消債更,70
【裁判日期】    980223
【裁判案由】    聲請更生程序
【裁判全文】
臺灣高雄地方法院民事裁定          98年度審消債更字第70號
聲  請  人  甲○○
上列當事人因消費者債務清理事件聲請更生，本院裁定如下：
    主  文
聲請駁回。
聲請費用由聲請人負擔。
    理  由
一、按債務人對於金融機構因消費借貸、自用住宅借款、信用卡
    或現金卡契約而負債務，在聲請更生或清算前，應提出債權
    人清冊，以書面向最大債權金融機構請求協商債務清償方案
    並表明共同協商之意旨，消費者債務清理條例（下稱本條例
    ）第151 條第1 項定有明文。又聲請更生或清算不合程式或
    不備其他要件者，法院應以裁定駁回之，但其情形可以補正
    者，法院應定期間先命補正，復為本條例第8 條所明定。
二、查本件聲請人向本院聲請更生，雖主張：其有不能清償債務
    情事，對於金融機構因消費借貸、自用住宅借款、信用卡或
    現金卡契約而負債務，曾發函向最大債權金融機構請求協商
    ，逾30日不開始協商；且於本條例施行後，曾於民國97年10
    月2 日依本條例施行細則第44條規定發函強制執行債權人萬
    泰銀行於文到後表明是否同意延緩執行，惟萬泰銀行迄今未
    為答覆，依本條例細則第44條規定，本件應視為協商不成立
    ，且其無擔保或無優先權之債務總額未逾新臺幣1,200 萬元
    ，復未經法院裁定開始清算程序或宣告破產，爰請求准予更
    生等語。
三、按本條例第151 條第1 項所定之前置協商程序，其立法說明
    在於本條例施行後，可期待債權金融機構有較大之讓步，如
    能協商成立，對雙方當事人均屬有利，為促使債務人與債權
    人雙方自主協商債務清償方案，有效分配司法資源，節省當
    事人之勞費，允宜給予再次債務協商之機會，爰設本條。本
    條例施行細則第44條之立法說明亦載明：為使債務協商機制
    ，不致因債權金融機構聲請或繼續強制執行程序而落空，債
    務人依本條例第151 條第1 項規定請求協商債務清償方案後
    ，任一債權金融機構於協商期間內對其財產聲請強制執行；
    或債權金融機構於債務人請求協商前已聲請法院開始強制行
    程序，而不同意延緩執行者，均應視為協商不成立，俾利債
    務人得儘速向法院聲請更生或清算。亦即債權金融機構於債
    務人提出協商請求後，若仍聲請強制執行或不同意延緩執行
    者，顯無協商意願，始得視為協商不成立，若債務人自始未
    曾依本條例第151 條第1 項提出債權人清冊，以書面向最大
    債權金融機構請求協商債務清償方案，並表明共同協商之意
    旨請求協商或未曾將已請求協商之意旨通知執行中之債權金
    融機構，則該債權金融機構無法知悉已有協商之請求並據以
    判斷是否參與協商或同意延緩執行。且若債務人毋庸依本條
    例第151 條第1 項所定之協商前置機制，即得要求執行中之
    任一債權金融機構延緩執行，並以債權金融機構不同意延緩
    或未予答覆為由，即視為協商不成立，而得以請求更生，則
    無異以延緩執行為手段，而規避本條例第151 條第1 項所定
    之協商前置程序，此顯非本條例施行細則第44條之制定原意
    。
四、經查：聲請人雖曾於97年9 月30日向台灣土地銀行請求協商
    債務，惟經本院依職權函詢台灣土地銀行，台灣土地銀行函
    覆表示因聲請人經通知面談後，兩次無故不到場面談，依辦
    理消費者債清理事件應行注意事項逐條說明第44點規定，視
    同未請求協商，有台灣土地銀行民事陳報狀在卷可稽，是聲
    請人聲請更生，顯無請求協商誠意，而未盡協力義務，致銀
    行無法進行前置協商程序。又聲請人雖於97年10月2 日發函
    予強制執行程序之債權銀行要求表明同意延緩執行，並以該
    銀行未予答覆為由，逕視為協商不成立而向本院聲請更生，
    惟依上開說明，並非視為協商不成立。經本院於98年2 月2
    日裁定命聲請人於裁定送達後14日內補正申請協商證明文件
    ，聲請人於98年2 月6 日收受上開裁定，惟迄今均未補正，
    有送達證書在卷可稽，是本件聲請人聲請更生不合程式，且
    經本院以裁定命補正而未補正，依上說明，自應駁回其更生
    之聲請，爰裁定如主文。
中    華    民    國    98    年    2     月    23    日
              民事第五庭    法      官  李昭彥
上為正本係照原本作成。
如不服本裁定，應於裁定送達後10日內，以書狀向本院提出抗告
，並繳納抗告費新臺幣1千元。
中    華    民    國    98    年    2     月    23    日
                            書  記  官  張家瑜


司法院資訊處製作；財團法人民間司法改革基金會備份。
